最高法院刑事判決　　　　　　九十四年度台上字第五七三七號
　　上　訴　人　甲○○
　　　　　　　　　　　　號（另案羈押於台灣南投看守所）
上列上訴人因違反毒品危害防制條例案件，不服台灣高等法院台
中分院中華民國九十三年七月十四日第二審判決（九十三年度上
訴字第五八一號；起訴案號：台灣南投地方法院檢察署九十二年
度偵字第一一六八號），提起上訴，本院判決如下：
    主    文
原判決撤銷，發回台灣高等法院台中分院。
    理    由
本件原判決認定上訴人甲○○意圖販賣第一級毒品海洛因營利，
基於概括之犯意，先向綽號「孫明華」及不詳年籍成年男子購得
第一級毒品海洛因後，自民國九十二年二月底起至同年三月十三
日十三時止，在南投縣水里鄉○○街一之三十二號住處，以每包
新台幣（下同）一千元之價格，連續四次販賣第一級毒品海洛因
予江聰智，計得款四千元。嗣於九十二年三月十三日十三時許，
警員在上訴人住處執行搜索時，適江聰智前往上址欲向上訴人購
買毒品，為警查獲，並在上訴人住處扣得其所有之海洛因六十七
包（合計淨重十七．五五公克）、空夾鍊袋二包（六百個）等情
。因而撤銷第一審之科刑判決，改判仍論處上訴人連續販賣第一
級毒品罪刑，固非無見。
惟查：(一)審理事實之法院，對於案內一切證據，除認為不必要者
外，均應詳為調查，然後基於調查所得之心證，以為判斷事實之
基礎。如有應行調查之證據未經依法調查，或證據雖已調查而其
內容尚未明瞭，遽行判決，均屬應於審判期日調查之證據而未予
調查之違法。原判決事實欄認定上訴人有連續販賣第一級毒品海
洛因四次予江聰智之犯行，依理由一(一)之說明，係以江聰智於警
詢、偵查及第一審時之證言為其論據。查證人江聰智雖於警詢、
偵查中證稱向上訴人購買四次毒品海洛因云云（偵查卷第二一、
四一頁）。惟其於第一審則證稱「我本來是要去那邊買東西，我
聽說那邊有賣解疲勞的藥」、「（為何在警、偵訊中說你是要去
上址買海洛因）因為當時警察拿毒品給我看說是海洛因」、「（
這次吸食海洛因為何沒被勒戒）因為我不知道那是海洛因」（第
一審卷第七七、七九頁）；復於原審證稱「我是要去拿止痛藥」
、「（為何警訊筆錄你說是海洛因）那是警員說扣案的是海洛因
，但我拿的與被告的海洛因是否相同，我不清楚」（原審卷第一
二一頁）等語。似證稱並非向上訴人購買第一級毒品海洛因，乃
警員依憑現場查獲之物品告知其所購買之物品為海洛因。而江聰
智於九十二年三月十三日下午，經警員採集其尿液檢驗結果，未
檢出嗎啡之反應，有台中縣衛生局檢驗尿水報告書、保安警察第
三總隊第一大隊委託鑑驗尿液代號與真實姓名對照表等影本在卷
可稽（原審卷第一０八、一０九頁）。且江聰智於第一審陳稱其
未因施用毒品送觀察勒戒（第一審卷第七九頁），卷附台灣高等
法院被告全國前案紀錄表，亦記載江聰智並無前案資料（原審卷
第一０六頁）。似均不足為江聰智於九十二年二月底起至同年三
月十三日止期間內，曾有施用第一級毒品海洛因行為之佐證。又
證人江聰智於原審證稱「（你跟警員所述的實在嗎）有一半是我
說的寫的，有一半是警員自己寫的」（原審卷第一二一頁）。則
證人江聰智之警訊筆錄其內容，是否屬實，滋生疑竇。即有傳喚
製作江聰智警訊筆錄之警員，予以究明之必要。原審未予詳察，
遽憑證人江聰智警訊筆錄之記載，認上訴人有連續販賣第一級毒
品海洛因予江聰智之犯行，自有應於審判期日調查之證據而未予
調查之違法。(二)本件警員查扣之空夾鍊袋六百個，雖係可供包裝
毒品之用，然衡之一般社會經驗法則，該夾鍊袋之用途，似非專
供包裝毒品一種，尚可作為其他物品包裝之用，苟尚未使用，充
其量應祗能視為預備供裝用毒品犯罪之物。原審就扣案之空夾鍊
袋究係被告已使用為供販賣毒品所用之物，抑或尚未使用而僅供
犯罪預備之物，未詳加審認調查，且未於判決事實欄記載查獲空
夾鍊袋六百個係被告所有供販賣毒品所用之物，理由三內復未說
明扣案夾鍊袋何以係供販賣第一級毒品所用之物，逕依毒品危害
防制條例第十九條第一項之規定宣告沒收，自難謂無證據調查未
盡及理由矛盾之違誤。以上或為上訴意旨所指摘，或屬本院得依
職權調查之事項，應認原判決有撤銷發回更審之原因。
據上論結，應依刑事訴訟法第三百九十七條、第四百零一條，判
決如主文。
中　　華　　民　　國　九十四　年　　十　　月　十四　　日
                      最高法院刑事第十一庭
                          審判長法官  洪　清　江
                                法官  石　木　欽
                                法官  李　伯　道
                                法官  林　勤　純
                                法官  陳　晴　教
      本件正本證明與原本無異
                                      書  記  官
中　　華　　民　　國　九十四　年　　十　　月　二十　　日
                                                     Ｙ
